【裁判字號】    95,裁,2571
【裁判日期】    951116
【裁判案由】    虛報出口貨物
【裁判全文】
最  高  行  政  法  院  裁  定
                                     95年度裁字第02571號
上  訴  人  鄭璧琳即亞聯企業行
被 上訴 人  財政部高雄關稅局
代  表  人  游朝順
上列當事人間因虛報出口貨物事件，上訴人對於中華民國94年8
月15日高雄高等行政法院94年度簡字第157號判決，提起上訴，
本院裁定如下：
    主  文
上訴駁回。
上訴審訴訟費用由上訴人負擔。
    理  由
一、按「對於適用簡易程序之裁判提起上訴或抗告，須經最高行
    政法院許可，且該許可以訴訟事件所涉及之法律見解具有原
    則性為限。」行政訴訟法第235條定有明文。所謂訴訟事件
    涉及之法律見解具有原則性，係指該事件所涉及之法律問題
    意義重大，而有加以闡釋之必要情形而言，如對於行政命令
    是否牴觸法律所為之判斷，或就同類事件所表示之法律見解
    與其他高等行政法院或本院所表示之見解互相牴觸，有由本
    院統一法律上見解或確認其見解之必要情形屬之。
二、上訴人於民國93年1月9日至2月3日間委由太平洋報關股份有
    限公司，向被上訴人所屬中興分局第一及第二辦公室（原中
    島支局）報運出口柳橙及楊桃4批（出口報單第BD/92/WV72/
    7661、BD/92/WW12/5902、BE/93/XO92/4956、BD/93/U326/6
    878號），貨物已放行出口，經被上訴人實施事後稽核結果
    ，發現上訴人有虛報所運貨物重量情事，乃依海關緝私條例
    第37條第2項規定，分別裁處上訴人各新臺幣（下同）6,000
    元罰鍰。上訴人不服，申經復查，經被上訴人撤銷關於出口
    報單第BD/92/WV72/7661號部分之處分，其餘部分仍予維持
    。上訴人仍不服而提起訴願，遭決定駁回，遂提起本件行政
    訴訟。原判決以：（一）關於本件出口報單第BE/93/XO92/4
    956號部分，上訴人雖以貨櫃號碼EMCU0000000號之「重櫃過
    磅單」貨主欄載為「長辰」，爭執不應對其裁罰云云。惟依
    該出口報單之記載，其貨物之輸出人為上訴人，且經被上訴
    人向長榮海運股份有限公司查證結果，及被上訴人陳明國際
    港口碼頭之拖車業者與貨櫃業者，常因業務需要臨時調度空
    櫃使用等情，報關出口之貨物所有人之認定，自應以出口報
    單等向海關申報之文件為據，尚難僅以貨櫃業者與運送業者
    間之往來資料，否定出口報單上關於「輸出人」即貨主記載
    之真正，況該出口報單「出口艙單明細表」所載之託運人亦
    係上訴人，上訴人之主張自難可採。（二）上訴人申報系爭
    出口報單之3批貨物，其申報淨重分別為24,700公斤、17,20
    0公斤、24,000公斤，然經被上訴人依據運送公司提供之實
    櫃及空櫃重量，暨依裝箱單貨物毛重與淨重差額得出之包裝
    重量，予以核算結果，系爭貨物之實際淨重應分別為14,650
    公斤、12,180公斤、15,700公斤，亦即上訴人申報系爭貨物
    之淨重與實際淨重之重量差額分別為10,050公斤、5,020公
    斤、8,300公斤，而裝載系爭貨物並提供系爭貨物實櫃及空
    櫃重量單據資料之長榮海運股份有限公司及台灣東方海外股
    份有限公司，均是經海關依據貨櫃集散站及進出口貨櫃自主
    管理作業規定，核准實施全面自主管理之運輸業，其所載運
    之貨櫃於進出貨櫃管制站時均係以電腦作業，輸入貨櫃號碼
    並過磅其重量，故其提供之過磅資料應具相當之準確性。上
    訴人雖主張系爭貨物均經農業委員會派員查驗，於貨櫃上貼
    有查驗封櫃單，爭執並無重量短少情事，然查貨物自裝櫃至
    實際運送出口，中間尚有一段時間及距離，故出口貨物之實
    際出口重量自以海運公司於裝船前過磅之數量最為準確，從
    而上訴人申報出口系爭貨物，有申報貨物之重量不符情事，
    堪以認定。（三）依司法院釋字第275號及第521號解釋意旨
    ，關於海關緝私條例第37條之處罰，就行為人主觀之違法要
    件，亦以行為人之行為係出於故意或過失為必要，並非僅限
    於行為人係明知，始得予以處罰。本件上訴人係以出口貨物
    為業，而水果之淨重乃其與他人交易時之重要內容，並系爭
    貨物出口時，乃農業委員會對部分水果之出口，得按重量給
    予補助之時，故上訴人對系爭貨物實際出口重量與申報之重
    量是否相符，本即負有注意義務，並為其所能注意，然其於
    出口報單上所載系爭貨物之淨重竟與實際貨物淨重相差達5%
    以上，其縱無違反海關緝私條例第37條第2項及第1項第1款
    之故意，亦有應注意、能注意而不注意之過失甚明。從而原
    處分並無違誤，訴願決定予以維持，亦無不合。上訴人訴請
    撤銷，為無理由，應予駁回。
三、上訴意旨略以：本件出口報單第BE/93/XO92/4956號申報貨
    物數量為1,400件，然被上訴人就包裝重量扣除方式與其餘
    出口報單之計算方式不同，故本件應傳喚海運公司承辦人員
    到庭說明等語。經核上訴人上訴意旨無非就原審調查證據之
    程序為爭執，顯涉原審法院證據取捨及認定事實之職權行使
    ，並無其他涉及法律見解具有原則性，而需由本院加以闡釋
    之必要。故上訴人提起上訴，不合首揭規定，自不應許可，
    其上訴難謂合法，應予駁回。
四、依行政訴訟法第249條第1項前段、第104條、民事訴訟法第9
    5條、第78條，裁定如主文。
中    華    民    國    95    年    11    月    16    日
                  第五庭審判長法  官  鄭  淑  貞
                              法  官  葉  百  修
                              法  官  吳  明  鴻
                              法  官  鄭  小  康
                              法  官  帥  嘉  寶
以  上  正  本  證  明  與  原  本  無  異
中    華    民    國    95    年    11    月    17    日
                              書記官  郭  育  玎


司法院資訊處製作；財團法人民間司法改革基金會備份。
